最高法院刑事判決　　　　　　　　　　　　　　　九十一年度台上字第一四二八號
　　上　訴　人　甲○○
右上訴人因偽造有價證券案件，不服台灣高等法院中華民國八十八年十二月二十二日
第二審判決（八十八年度上訴字第一○四六號，起訴案號：台灣桃園地方法院檢察署
八十六年度偵字第一五九一一號），提起上訴，本院判決如左：
    主  文
上訴駁回。
    理  由
按刑事訴訟法第三百七十七條規定，上訴於第三審法院，非以判決違背法令為理由，
不得為之。是提起第三審上訴，應以原判決違背法令為理由，係屬法定要件。如果上
訴理由狀並未依據卷內訴訟資料，具體指摘原判決不適用何種法則或如何適用不當，
或所指摘原判決違法情事，顯與法律規定得為第三審上訴理由之違法情形，不相適合
時，均應認其上訴為違背法律上之程式，予以駁回。本件上訴人甲○○上訴意旨略稱
：(一)、刑事訴訟法採直接審理主義，證人於審判外之陳述，除法律有規定外，不得作
為證據。原審未傳訊證人林雨蓉到庭直接訊問，竟以林雨蓉於審判外之陳述，作為認
定上訴人犯行之依據，有應於審判期日調查之證據未予調查之違法。(二)、上訴人於原
審一再聲請傳訊證人陳銘煉到庭接受訊問，並與上訴人對質，惟均不獲准許，原審於
判決理由內亦未說明何以不需傳訊，亦有判決不載理由之違法云云。
惟查：(一)、原判決撤銷第一審諭知上訴人無罪之判決，依牽連犯關係從一重改判論處
上訴人以連續意圖供行使之用，而偽造有價證券（累犯）罪刑，已依卷證資料敘明其
所憑之證據及認定之理由，並以上訴人否認犯罪，辯稱：伊係將自用小客車送至新竹
市○○路新春輪行請廖天龍修理，廖某再將車交由邱紋生經營之繁榮企業社修理，伊
係交現金給廖天龍支付修車款，並未簽發支票交邱紋生，至另二紙支票亦非其交付陳
銘煉，伊對此均不知情云云，乃卸責飾詞，不足採信，於理由內詳予指駁、說明。經
核所為論敘，均與卷內證據資料相符，從形式上觀察，並無認定事實不依證據或有何
採證違背經驗法則、論理法則等違法情形存在。(二)、我國現制之刑事訴訟仍採自由心
證主義，證據之蒐集與調查，不限於在審判法院之前為之；而為裁判基礎之證據方法
，亦不以法院直接調查所得者為限。因此，證人不以在審判期日陳述為必要，此觀刑
事訴訟法第一百六十五條及第一百九十六條規定之趣旨即明，至刑事訴訟法第一百五
十九條所謂證人於審判外之陳述，除法律有規定外，不得作為證據之規定，乃專就證
人之陳述方法設其限制，即不得以書面代到庭之陳述，藉以符合直接審理主義及言詞
辯論主義之要求，並非謂證人在審判期日外所錄取之供述筆錄，一概均無證據能力。
原審雖經傳喚證人林雨蓉而未到庭，但該證人於另案陳銘煉所涉偽造有價證券等案中
已證稱親見上訴人將二紙支票交陳銘煉（見台灣桃園地方法院檢察署八十七年度偵字
第七五七號卷八十七年二月二十三日訊問筆錄、台灣新竹地方法院檢察署八十七年度
偵字第四八二○號卷第二二頁反面訊問筆錄、台灣新竹地方法院八十八年度訴字第五
九號卷八十八年五月十三日訊問筆錄），且原審於審理中亦將證人林雨蓉於該案偵查
、審理中之筆錄提示予上訴人答辯（見原審卷第六十六頁、一○六頁），故原判決採
該證人之證言為據，核無不合。上訴意旨，徒憑己見，就屬原審採證認事職權之適法
行使，任意指為違法，顯與法律規定得為第三審上訴理由之違法情形，不相適合。(三)
、命證人與被告對質與否，審理事實之法院，本有自由裁量之權，均非當事人所得據
為提起第三審上訴之適法理由。上訴人以未使證人陳銘煉與其對質，執為上訴本院之
理由，亦與法律規定得為第三審上訴之違法情形，不相適合。其上訴違背法律上之程
式，應予駁回。
據上論結，應依刑事訴訟法第三百九十五條前段，判決如主文。
中      華      民      國    九十一    年      三      月     十四     日
                              最高法院刑事第九庭
                                  審判長法官  陳  炳  煌
                                        法官  陳  正  庸
                                        法官  韓  金  秀
                                        法官  吳  信  銘
                                        法官  徐  文  亮
      右正本證明與原本無異
                                              書  記  官
中      華      民      國    九十一    年      三      月    二十一    日
